【裁判字號】    95,交上訴,855
【裁判日期】    950530
【裁判案由】    公共危險等
【裁判全文】
臺灣高等法院臺中分院刑事判決       95年度交上訴字第855號
上  訴  人  台灣台中地方法院檢察署檢察官
上  訴  人
即  被  告  乙○○
上列上訴人因被告公共危險等案件，不服臺灣臺中地方法院95年
度交訴字第1號中華民國95年3月10日第一審判決（起訴案號：臺
灣臺中地方法院檢察署94年度調偵字第417號），提起上訴，本
院判決如下：
    主  文
原判決撤銷。
乙○○因過失傷害人，處有期徒刑陸月，如易科罰金，以佰元
折算壹日；又駕駛動力交通工具肇事，致人受傷而逃逸，處有期
徒刑陸月，如易科罰金，以佰元折算壹日。應執行有期徒刑拾
月，如易科罰金，以佰元折算壹日。
    事  實
一、乙○○無小型車駕駛執照，竟於民國九十四年七月四日二十
    時四十分許，駕駛車牌號碼三二七九—ＪＧ號自用小客車，
    沿臺中縣太平市○○路內側車道往宜昌路方向行駛。途經該
    樹孝路與中山路交岔路口，本應注意汽車行駛至岔路口，其
    行進、轉彎，應遵守燈光號誌之指示，而當時天候晴、夜間
    有照明、柏油路面乾燥無缺陷、亦無障礙物、視距良好，並
    無不能注意之情事，竟疏於注意，於上開交岔路口時，係亮
    起直行綠燈，而左轉燈尚未亮起，竟未依該號誌之指示，而
    貿然左轉。致其自用小客車之左前角撞擊由對向之宜昌路往
    樹孝路方向直行而由甲○○所駕駛並後載其子女丁○○、丙○○之車牌號碼ＯＷＯ—七一六號重型機車之左側前輪，造
    成甲○○所駕駛之上開機車倒地，致乙○○上開自用小客車
    之左前角板金、左前保險桿受損，及甲○○上開重型機車之
    車頭護板破損、前叉內縮之損害。甲○○因而受有右遠端尺
    骨骨折、左髖臼骨折、左膝挫傷之傷害，丁○○受有左股骨
    頭及左髖臼骨折之傷害、丙○○受有腹壁及左髖挫傷之傷害
    （術後并長短腳）。乙○○駕駛上開自用小客車肇事，致甲○○、丁○○及丙○○受有上開傷害後，竟未下車察看，亦
    未立即報警或採取其他救護措施，旋即沿臺中縣太平市○○
    路方向逃逸。嗣於同日二十一時四十分許，乙○○於有偵查
    犯罪職權之人尚未知悉其為肇事者，即主動回到現場向現場
    處理事故之員警表明其為肇事者及陳述肇事經過，並接受裁
    判。
二、肇事逃逸部分，案經臺中縣警察局霧峰分局報請臺灣臺中地
    方法院檢察署檢察官偵查起訴；過失傷害部分案經甲○○（
    兼丁○○、丙○○之法定代理人）訴由臺灣臺中地方法院檢
    察署檢察官偵查起訴。
    理    由
一、訊據上訴人即被告乙○○（下稱被告）固坦承其於上開時、
    地駕駛自用小客車撞擊告訴人甲○○所騎之重型機車，因而
    致甲○○、丁○○及丙○○受有上述之傷害及肇事後逃逸之
    事實，惟辯稱：當時直行燈已消失轉成紅燈，在變成左轉燈
    之前，伊提早左轉，而告訴人甲○○於紅燈時亦從對向繼續
    直行過來，致其所騎之機車撞到伊所駕駛之自用小客車，伊
    認雙方均有過失云云。
二、經查：依卷附之道路交通事故現場圖、道路交通事故調查報
    告表（一）（二）及現場照片顯示，肇事地段在臺中縣太平
    市○○路、宜昌路（樹孝路過中山路即係宜昌路）與中山路
    之設有行車管制號誌之交岔路口，被告駕駛小客車係沿樹孝
    路往宜昌路方向行駛，至上開交岔路口要左轉至中山路。告
    訴人甲○○於本院行準備程序時供稱：伊係沿宜昌路往樹孝
    路方向行駛，過中山路就是樹孝路，該路口有左轉專用燈，
    當時伊方向係直行綠燈，伊過一半，被告所駕駛之自用小客
    車很快左轉，就撞上伊機車等語，而被告於本院行準備程序
    時亦供稱：伊係在直行綠燈時左轉等語，二者互核相符，顯
    見被告駕駛自用小客車行至上開交岔路口時，於直行綠燈時
    ，即未依該號誌之指示而貿然左轉。是被告上開辯稱：當時
    直行燈已消失轉成紅燈，在變成左轉燈之前，伊提早左轉，
    而告訴人甲○○於紅燈時亦從對向繼續直行過來云云，自不
    足採。另被告對於其於上開時、地駕駛自用小客車撞擊告訴
    人甲○○所騎之重型機車，造成其上開自用小客車之左前角
    板金、左前保險桿受損，告訴人甲○○上開重型機車之車頭
    護板破損、前叉內縮之損害，告訴人甲○○因而受有右遠端
    尺骨骨折、左髖臼骨折、左膝挫傷之傷害，被害人丁○○受
    有左股骨頭及左髖臼骨折之傷害，被害人丙○○受有腹壁及
    左髖挫傷之傷害（術後并長短腳）之事實，業據被告坦承不
    諱，並有車損照片、國軍臺中總醫院急診室臨時診斷證明書
    、國軍臺中總醫院附設民眾診療服務處住院證明書、診斷證
    明書及中山醫學大學附設醫院診斷證明書附卷可憑。綜上研
    判，被告駕駛車牌號碼三二七九—ＪＧ號自用小客車，行經
    上開交岔路口，於號誌係直行綠燈時，竟未依該號誌之指示
    ，而貿然左轉，以致其自用小客車之左前角撞擊由對向之宜
    昌路往樹孝路方向直行而由告訴人甲○○所駕駛並後載其子
    女丁○○、丙○○之車牌號碼ＯＷＯ—七一六號重型機車之
    左側前輪，以致肇事。按汽車行駛至交岔路口，其行進、轉
    彎，應遵守燈光號誌之指示，道路交通安全規則第一百零二
    條第一項第一款定有明文。而被告駕駛自用小客車，自應注
    意上開規定，而當時天候晴、夜間有照明、柏油路面乾燥無
    缺陷、亦無障礙物、視距良好，有道路交通事故調查報告表
    （一）附卷可稽，並無不能注意之情事，竟疏於注意，以致
    肇事，被告之行為自有過失。告訴人甲○○係依直行綠燈之
    號誌指示行駛，自無過失可言。是被告認告訴人甲○○亦有
    過失云云，亦不足採。又告訴人甲○○、被害人丁○○、丙○○之上述傷害，係被告之本案過失行為所致，其間具有相
    當因果關係。是被告之過失傷害犯行，洵堪認定。
三、按汽車駕駛人駕駛汽車肇事致人受傷或死亡，應即採取救護
    或其他必要措施，並向警察機關報告，不得駛離或逃逸，道
    路交通管理處罰條例第六十二條第一項定有明文。又因道路
    交通事故之發生，常非於己之鄰親家里，時有告救不能情事
    ，乃科以肇事者須即採取救護或其他必要措施，並應向警察
    機關報告之法定義務，以防因就醫延誤致生無謂傷亡，並俾
    得通知傷亡者家屬到場，以明責任，是凡肇事人於行車肇事
    致人受傷或死亡，未即採取救護或其他必要措施，並向警察
    機關報告，即駕車逃逸者，均應依該規定處罰，至其嗣後是
    否受刑事訴追及已否與被害人達成民事和解，賠償損失，對
    其應受處罰一節，並不生影響。職是之故，汽車駕駛人駕駛
    汽車肇事，不論其責任之歸屬為何，即有義務留在肇事現場
    ，採取救護或其他必要措施，並向警察機關報告，以維護他
    人之生命與其他用路人之交通安全。其立法目的，既係促使
    駕駛人於肇事致死傷後，能對被害人即時救護，報告警察機
    關，以減少死傷，是該罪之成立祇以行為人有駕駛動力交通
    工具肇事，致人死傷而逃逸之事實為已足，至行為人之肇事
    有否過失，則非所問（最高法院九十二年度臺上字第四四六
    八號判決參照）。本案被告駕駛自用小客車撞擊告訴人甲○○所騎之機車，致告訴人甲○○與搭載之被害人丁○○、丙○○均人車倒地，並造成告訴人甲○○、被害人丁○○、丙○○三人受有上述之傷害，已詳如上述，被告既知悉告訴人
    甲○○騎乘機車倒地，機車並無如汽車板金般具有防護力，
    摔倒將會成傷，是以被告對於告訴人甲○○及被害人丁○○
    、丙○○當場受有傷害應有認識，其竟未採取救護或其他必
    要措施，並向警察機關報告，即逕行駕駛自用小客車離去，
    是其肇事致人受傷而逃逸之犯行，亦洵堪認定。
四、核被告所為，係犯刑法第二百八十四條第一項前段之過失傷
    害罪及刑法第一百八十五條之四之肇事致人受傷而逃逸罪。
    被告以一行為，同時致告訴人甲○○、被害人丁○○、丙○○受傷，係屬一行為而觸犯數相同罪名之想像競合犯，應依
    刑法第五十五條之規定，從同一重之過失傷害罪處斷。被告
    所犯上開二罪間，犯意各別，犯罪構成要件互殊，應予分論
    併罰。又被告本案事故發生時並未領有小型車駕駛執照，業
    據其供述明確。其無照駕駛，因而致人受傷，依法應負刑事
    責任，所過失傷害部分，自應依道路交通管理處罰條例第八
    十六條第一項之規定加重其刑。另證人即處理本案車禍之員
    警侯彥瑋於原審證稱：「（當天接獲報案，到案處理時，有
    無看到肇事者？）我們到現場前，派出所先通報，現場只有
    一部機車，肇事車輛離開現場」、「（你們到現場時，有無
    在庭之被告向警員表示為肇事者？）有」、「（當時被告向
    你們表示前，是否知道肇事者是誰？）我們只知道車號，通
    報後只查到車籍地，還不知道肇事者是誰」、「（當時如何
    知道肇事者車號？）我們到現場時，路人有提供車號給派出
    所」、「（依車號查詢，車主是否本件被告？）不是」、「
    （路人有無提供駕駛肇事車輛的駕駛是誰？）沒有」等語，
    是依證人侯彥瑋之證言，足見被告於肇事時雖棄告訴人及被
    害人丁○○、丙○○於不顧而逃逸，然於員警尚不知肇事者
    為何人之前，即返回現場，主動向到場員警表明其係肇事者
    並陳述肇事及逃逸之經過，並接受裁判，其過失傷害及肇事
    致人受傷而逃逸部分，均應依刑法第六十二條前段之規定減
    輕其刑，爰就過失傷害部分先加重後減輕。原審審理結果，
    認被告事證明確，予以論罪科刑，固非無見。惟本案車禍之
    發生係因被告於號誌係直行綠燈時，未依該號誌之指示，而
    貿然左轉之過失行為所致。告訴人甲○○係依直行綠燈之號
    誌指示行駛，並無過失可言。原審卻誤認告訴人甲○○亦有
    過失，於原審量刑時予以審酌，自有未洽。又被害人丙○○
    受有腹壁及左髖挫傷之傷害，於手後術後併長短腳，需髖膝
    踝足部支架（長腿支架），以利行走訓練，有中山醫學大學
    附設醫院診斷證明書附卷可稽，其傷害程度非輕，原審於量
    刑時未及審酌，亦有未洽。是被告上訴指摘原判決量刑過重
    ，雖非有理由，然檢察官認告訴人甲○○並無過失及被害人
    丙○○受傷非輕而指摘原判決量刑過輕，為有理由，自應將
    原判決撤銷改判。爰審酌被告無駕駛執駛，未依號誌指示貿
    然左轉行駛，其過失程度甚重，造成告訴人甲○○、被害人
    丁○○、丙○○受有上述之傷害非輕，告訴人甲○○未與有
    過失、被告肇事後更棄告訴人甲○○及被害人丁○○、丙○○於不顧，其惡性甚重及迄今尚未與告訴人甲○○、被害人
    丁○○、丙○○達成民事和解賠償損害，然於本院行準備程
    序時坦承過失等一切情狀，量處如主文第二項所示之刑，並
    諭知易科罰金之折算標準及定其應執行刑。
據上論斷，應依刑事訴訟法第三百六十九條第一項前段、第三百
六十四條、第二百九十九條第一項前段，道路交通管理處罰條例
第八十六條第一項，刑法第二百八十四條第一項前段、第一百八
十五條之四、第五十五條、第六十二條前段、第四十一條第一項
前段、第二項、第五十一條第五款，罰金罰鍰提高標準條例第一
條前段、第二條，判決如主文。
本案經檢察官戊○○到庭執行職務。
中    華    民    國    95    年    5     月    30    日
               刑事第八庭  審判長法  官  羅  得  村
                                 法  官  劉  榮  服
                                 法  官  巫  政  松
上列正本證明與原本無異。
除過失傷害不得上訴外，其餘得上訴。
如不服本判決應於收受送達後十日內向本院提出上訴書狀，其未
敘述上訴之理由者並得於提起上訴後十日內向本院補提理由書（
均須按他造當事人之人數附繕本）。
                                 書記官  陳  妙  瑋
中    華    民    國    95    年    6     月    1     日
附錄論罪科刑法條
刑法第二百八十四條第一項
因過失傷害人者，處六月以下有期徒刑，拘役或五百元以下罰金
，致重傷者，處一年以下有期徒刑、拘役或五百元以下罰金。
刑法第一百八十五條之四
駕駛動力交通工具肇事，致人死傷而逃逸者，處六月以上五年以
下有期徒刑。
                                                      Ｆ


司法院資訊處製作；財團法人民間司法改革基金會備份。
